【裁判字號】    92,易,621
【裁判日期】    920919
【裁判案由】    強制等
【裁判全文】
臺灣臺北地方法院刑事判決                          九十二年度易字第六二一號
    公  訴  人  臺灣臺北地方法院檢察署檢察官
    被      告  丙○○  男  四.
右列被告因強制等案件，經檢察官提起公訴（九十一年偵字第一一六三九號），本院
判決如左：
    主  文
丙○○無罪。
    理  由
一、公訴意旨略以：被告丙○○係設在台北市○○○路二六三號二樓之一「筠誠網路
    科技股份有限公司」（以下簡稱筠誠公司）股東之一，明知上開地點雖名義上係
    轉租與公司股東孫志堯，而實際上係提供於筠誠公司之用，竟為圖謀公司經營權
    ，於民國九十一年三月二十九日下午一時許，發出「周兄（即筠誠公司前總經理
    乙○○），你是個講理的人，但整個情形你應很清楚，陳小姐（即筠誠公司實際
    負責人陳端梅）有尊重過我嗎？有講過理嗎？我讓步的不夠多嗎？股東生意帳不
    交代，不開會、也不理我」、「還交代員工不必理我、並兇我老婆，我已忍無可
    忍，如果陳小姐認為根本不必理我，後天我就去把水電斷了，誰也別怨我，我不
    會再找你們，如何善後，再說」、「如果陳小姐不出席，我也沒必要自貶身價出
    席，換我經營，不查帳、不追究，否則如期先斷水電，我已不再忍耐，不再信任
    陳小姐」、「陳小姐出席開會我就出席，如果她只找律師出席，請她另約時間，
    我也有律師，今天五點先斷水請儲水備用，謝謝」、「你們陳小姐行事從也沒事
    先知會尊重過我，下步你們要如何，請自便，也不必另行通知，謝謝（請儲水備
    用）」等簡訊與股東乙○○，以此加害「筠誠公司」財產之脅迫方式，恐嚇「筠
    誠公司」其餘股東並使其心生畏懼，丙○○遂於當日下午五時至九十一年四月二
    日止斷水，妨害「筠誠公司」及其人員營業之權利，致生危害於安全，嗣「筠誠
    公司」負責人丁○○至台灣台北地方法院檢察署提出告訴，始獲上情。因認被告
    丙○○涉犯刑法第三百零四條第一項強制罪嫌、第三百零五條恐嚇罪嫌。
二、按犯罪事實應依證據認定之，無證據不得推定其犯罪事實；且不能證明被告犯罪
    者，應諭知無罪之判決，刑事訴訟法第一百五十四條、第三百零一條第一項分別
    定有明文。又認定不利於被告之事實，需依積極證據，茍積極證據不足為不利於
    被告事實之認定時，即應為有利於被告之認定，更不必有何有利之證據（最高法
    院三十年上字第八一六號判例參照）。
三、公訴人認被告丙○○涉犯恐嚇、強制罪嫌，無非以：被害人丁○○、乙○○之指
    訴、證人孫志堯、筠誠公司員工詹佩漩之證述、簡訊內容一紙，及上址筠誠公司
    確於右揭時間停水之事實，為主要論據。訊據被告否認有何上開犯行，辯稱：其
    於九十一年三月二十一日發現乙○○等人偽造文書，變更負責人，故要求說明，
    且筠誠公司上址房屋雖係其與原股東孫志堯訂約，惟乃作公司使用，嗣孫志堯股
    權轉讓，並聲明日後有關筠誠公司之一切權利義務及因股權所生一切事宜，概與
    孫志堯無關，其遂表示，要重定租約，其不認識丁○○，認為丁○○竊佔其公司
    及公司所在地，所以才發簡訊表示要斷水、斷電，但實際上其未實施斷水，其在
    發簡訊前，該欣欣大樓清洗水塔後供水即不穩，有請該欣欣大樓總幹事戊○○證
    明，嗣後請水電工甲○○查看原因，發現有木頭堵住水錶旁的網而斷水，並未恐
    嚇或妨害筠誠公司人員用水之權利等語。經查，（一）筠誠公司所在上址房屋係
    由被告向中聯信託股份有限公司承租後轉租予孫志堯，雙方約定係作公司營利使
    用，因當時公司名稱尚未確定，待公司名稱確定後，雙方同意辦理承租人名義變
    更等情，業據被告供明在卷，並為證人孫志堯於偵查中所是認，且有房屋租賃契
    約書附卷可稽；而孫志堯嗣後將股權轉讓乙節，有股權讓渡協議書可參，於該協
    議書第六點確記載：日後有關筠誠公司之一切權利義務及因股權所生一切事宜，
    概與甲方（即孫志堯所代理之孫本民）無關等語，是被告主觀上認其原與前股東
    孫志堯簽訂之房屋租賃契約因此終止，需另訂契約，姑不論於民事法律上是否有
    理由，然其作此主張尚非毫無原因；又筠誠公司原本係每三月分紅一次，迄九十
    年十一月起未獲利，故無法再分紅等情，亦據證人乙○○於本院審理時陳明在卷
    ，而丁○○因偽造被告之父張富雄署押於董事會簽到簿而經起訴乙情，並有台灣
    台北地方法院檢察署九十二年度偵續字第二六二號起訴書可稽，足見被告與乙○○及新任董事長丁○○等人，確因筠誠公司帳目、選任董事長等事項而有爭議；
    而由被告上開簡訊內容以觀，主旨係希望實際負責人陳端梅出面解決公司帳目、
    召開會議等事宜，加以其主觀上認房屋租賃契約已終止，丁○○等人係無權占有
    ，故表示欲斷水、斷電等語，均屬雙方糾紛之問題，尚難認被告主觀上有何恐嚇
    之犯意。（二）又按刑法第三百零四條妨害人行使權利罪，係行為人以強暴、脅
    迫之方法為之，始符其構成要件，而所謂「強暴」之方法，係指以有形之實力不
    法加諸於人；「脅迫」則以加害之意思通知他人，使生畏懼之心而言。查筠誠公
    司與被告開設亦位於同址二樓之公爵餐廳共用水管乙情，為告訴人丁○○所是認
    ，而二樓之水錶及控制水流之水閘均設於該欣欣大樓十二樓頂樓之事實，亦據證
    人甲○○於本院審理時陳明在卷，又縱被告擅自關閉十二樓頂樓之水閘導致筠誠
    公司於上開時間停水，惟該公司人員丁○○等人斯時均未到十二樓頂樓現場，為
    丁○○所不否認，自無施強暴、脅迫可言。被告縱有擅自關閉水閘致筠誠公司無
    水可用之不當行為，侵害他人權利，丁○○等自得就其所受損害依法請求民事損
    害賠償，惟被告關水之際，既無強暴、脅迫，顯與刑法第三百零四條之強制罪構
    成要件不符，要難以此罪相繩。此外，復查無其他積極證據足資證明被告有強制
    、恐嚇之犯行，其犯罪尚屬不能證明，自應為無罪之諭知。
據上論斷，應依刑事訴訟法第三百零一條第一項，判決如主文。
中      華      民      國    九十二    年      九      月     十九     日
                                    臺灣臺北地方法院刑事第七庭
                                        法  官ˉ蕭 清 清
右正本證明與原本無異。
如不服本判決，應於判決送達後十日內向本院提出上訴狀（應抄附繕本）。告訴人或
被害人如對於本判決不服者，應具備理由請求檢察官上訴，其上訴期間之計算係以檢
察官收受判決正本之日期為準。
                                        書記官ˉ劉 麗 英
中      華      民      國    九十二    年      十      月      一      日


司法院資訊處製作；財團法人民間司法改革基金會備份。
